臺灣花蓮地方法院民事裁定
111年度監宣字第60號
聲  請  人  徐美靜  

相  對  人  鄭蘭英  

關  係  人  徐文章  

上列當事人間聲請監護宣告事件，本院裁定如下：
    主      文
宣告鄭蘭英（女，民國○○○年○月○○日生，身分證統一編號：Z000
000000號）為受監護宣告之人。
選定聲請人為相對人之監護人。
指定關係人徐文章為會同開具財產清冊之人。
程序費用由相對人負擔。
    理    由
一、聲請意旨略以：聲請人為相對人之女，相對人因中風，致不
    能為意思表示或受意思表示，亦不能辨識其意思表示之效果
    ，已達受監護宣告之程度，爰依民法第14條及家事事件法第
    164 條等規定，聲請准予對相對人為監護宣告，並選定聲請
    人為其監護人，及指定關係人即相對人之子徐文章為會同開
    具財產清冊之人等語。
二、按對於因精神障礙或其他心智缺陷，致不能為意思表示或受
    意思表示，或不能辨識其意思表示之效果者，法院得因本人
    、配偶、4親等內之親屬、最近1年有同居事實之其他親屬、
    檢察官、主管機關、社會福利機構、輔助人、意定監護受任
    人或其他利害關係人之聲請，為監護之宣告，民法第14條第
    1 項定有明文。
三、經查，聲請人上開主張，業據其提出親屬會議同意書、戶籍
    謄本、印鑑證明及親屬系統表為證。而本院於民國111年6月
    9日在鑑定人陳又新醫師前訊問相對人，相對人躺臥在床，
    對拍打叫喚無反應，亦無法回應指令。又經鑑定人鑑定後認
    ：相對人過往病史為腦中風、高血壓、糖尿病及慢性阻塞性
    肺病，現在病症為血管性失智症。鑑定當日相對人生命徵象
    尚穩，然因全身癱瘓不良於行，無法自行翻身，生活需他人
    協助，無語言反應，無法進行簡單算數，也不知如何開立帳
    戶或存摺、提款卡如何使用，醫療費用與生活費用均由家人
    負責。相對人平常無人際互動及語言反應，對自身周遭事物
    無法做出明確有效的理解、判斷，且對叫喚、輕拍下沒有眼
    神反應，無法理解配合精神狀態檢查項目。整體而言，相對
    人無法對外在環境理解或判斷，也幾乎完全無法在瞭解意思
    下從事經濟性活動與社會性活動，也無法表達自身意思和理
    解意思表示後續的結果。因認相對人完全不能為意思表示或
    受意思表示，或辨識其意思表示效果，回復可能性低等語，
    此有臺北榮民總醫院鳳林分院精神鑑定報告書在卷足按（見
    本院卷第69頁至第74頁）。是本院依上開事證及鑑定人意見
    ，認相對人因罹患上開疾病，已達不能為意思表示或受意思
    表示，及不能辨識其意思表示效果之程度。故聲請人聲請本
    件監護宣告為有理由，應予准許，爰依法宣告相對人為受監
    護宣告之人。
四、另聲請人聲請選定其為監護人，指定關係人徐文章為會同開
    具財產清冊之人部分，本院囑託維安社會工作師事務所訪視
    相對人，據覆略以：訪視時相對人衣著完整，身上無異味，
    居於自宅，環境整潔，現由聲請人夫婿與外籍監護工共同照
    顧，受照顧情況良好。聲請人為相對人之長女，身心狀況良
    好，有穩定職業與經濟收入，家庭關係和諧。聲請人目前雖
    未與相對人同住，然每週皆會從新店返回鳳林家中與外籍監
    護工一同照顧相對人，且負擔外籍監護工之薪資。其餘手足
    即會同人徐文章，現雖已退休，然家中尚有妻女需要照顧，
    故無法與聲請人一同分攤照顧相對人之責任。聲請人就擔任
    監護人有積極意願，對於相對人之身心狀況尚能掌握，且過
    往無不利擔任監護人之事由，故建議由聲請人擔任監護人（
    見本院卷第51頁至第60頁）。本院審酌上開訪視報告內容，
    認聲請人有足夠之能力與意願負擔監護任務，且相對人現受
    照顧狀況良好，足見若延續過往照顧模式，對相對人應屬有
    利。又相對人最近親屬均出具同意書同意由聲請人與關係人
    即相對人之子徐文章分別擔任監護人及會同人（見本院卷第
    19頁至第21頁），足見相對人親屬亦已對於上開照護安排有
    一定之共識，故本院認由聲請人與關係人徐文章分別擔任相
    對人之監護人及會同開具財產清冊之人，符合受監護宣告人
    之最佳利益，核無不當，爰選定聲請人擔任受監護宣告人之
    監護人，並指定關係人徐文章擔任會同開具財產清冊之人。
五、依家事事件法第164條第2項，裁定如主文。
中　　華　　民　　國　　111 　年　　7 　　月　　11　　日
                  家事法庭    法  官　  何効鋼
以上正本係照原本作成。
如對本裁定抗告，須於裁定送達後10日之不變期間內，向本院提
出抗告狀，並繳納抗告費新臺幣1,000元。
中　　華　　民　　國　　111 　年　　7 　　月　　11　　日
                              書記官    蔡昀蓁